【裁判字號】    99,上訴,1553
【裁判日期】    991104
【裁判案由】    毀棄損壞
【裁判全文】
臺灣高等法院高雄分院刑事判決        99年度上訴字第1553號
上  訴  人
即  被  告  甲○○
上列上訴人因公共危險案件，不服臺灣高雄地方法院98年度訴字
第846 號中華民國99年8 月5 日第一審判決（起訴案號：臺灣高
雄地方法院檢察署99年度偵字第4636號），提起上訴，本院判決
如下：
     主  文
上訴駁回。
     理  由
一、按不服地方法院之第一審判決而上訴者，應向管轄第二審之
    高等法院為之。上訴書狀應敘述具體理由。上訴書狀未敘述
    上訴理由者，應於上訴期間屆滿後20日內補提理由書於原審
    法院，逾期未補提者，原審法院應定期間先命補正。第二審
    法院認為上訴書狀未敘述理由或上訴有第362 條前段之情形
    者，應以判決駁回之。但其情形可以補正而未經原審法院命
    其補正者，審判長應定期間先命補正。刑事訴訟法第361 條
    、第367 條，分別定有明文。所謂不服第一審判決之具體理
    由，必係依據卷內既有訴訟資料或提出新事證，指摘或表明
    第一審判決有何採證認事、用法或量刑等足以影響判決本旨
    之不當或違法，而構成應予撤銷之具體事由，始克當之（例
    如：依憑證據法則具體指出所採證據何以不具證據能力，或
    依憑卷證資料，明確指出所為證據證明力之判斷如何違背經
    驗、論理法則）；倘僅泛言原判決認定事實錯誤、違背法令
    、量刑失之過重或輕縱，而未依上揭意旨指出具體事由，或
    形式上雖已指出具體事由，然該事由縱使屬實，亦不足以認
    為原判決有何不當或違法者（例如：對不具有調查必要性之
    證據，法院未依聲請調查亦未說明理由，或援用證據不當，
    但除去該證據仍應為同一事實之認定），皆難謂係具體理由
    ，俾與第二審上訴制度旨在請求第二審法院撤銷、變更第一
    審不當或違法之判決，以實現個案救濟之立法目的相契合，
    並節制濫行上訴（最高法院97年度臺上字第892 號判決參照
    ）。是以上訴人之上訴書狀或補提之上訴理由書，雖有敘述
    上訴理由，惟並未具體敘述第一審判決有上述違法、不當情
    形，即與未敘述具體理由無異，其所為上訴，即不符合上訴
    之法定要件。
二、上訴人即被告甲○○因毀棄損壞案件，經原審依刑法第353
    條第1 項、第41條第1 項前段之規定，論以被告犯刑法第35
    3 條第1 項毀壞他人建築物罪（間接正犯），復審酌被告明
    知本案後述建物係其與告訴人張綺真及張大清等三人共有，
    竟未經其他共同人同意，擅自同意他人拆除建物除圍牆外之
    全部，造成告訴人及其他共有人財產上之損失，並參酌其否
    認犯行、未與告訴人和解之犯後態度，並無其他犯罪前科之
    素行，及本案建物已甚老舊，經濟價值非鉅暨其犯罪動機、
    目的、手段等一切情狀，量處最低法定刑度有期徒刑6 月，
    並諭知以新臺幣（下同）1,000 元為1 日易科罰金之折算標
    準。已詳敘所憑之證據與認定之理由，所為論敘，經核並無
    違背經驗法則或論理法則，量刑亦屬允當。
三、被告於民國99年8 月12日收受判決後，於同年月19日具狀向
    原審法院提起上訴，上訴理由謂：其係在林進興主動請求下
    簽署同意書，該同意書僅代表其自己行使同意權，並無任何
    委任與犯意，且林進興於拆除建築物前已知悉所有權人不僅
    其一人，林進興未盡查證及取得其他所有權人同意即執意折
    除，自應負毀損之法律責任，原判決認林進興僅屬違反行政
    罰，顯未盡事實調查之責，另由勘驗林進與於偵查中做證之
    錄影，即可明白其並未委任林進興云云。
四、原判決認定被告明知高雄縣路竹鄉○○段第51、52、53、54
    、55建號，即門牌號碼為高雄縣路竹鄉○○路20號之建築物
    （下稱本案建物），係其與胞姐張綺真及張大清等三人共有
    ，竟未得其他共有人同意，基於毀壞他人建築物之犯意，於
    97年8 月間某日出具同意書，同意不知情之余興企業社負責
    人林進興拆除本案建物圍牆以外之建物全部，完工時並應給
    付30,000元給被告，林進興取得同意書後於97年8 月11日14
    時許，將本案建物圍牆外之其他部分全部拆除毀壞，致該建
    物全部失其效用，嗣經被告父親張聰敏發現報警始查悉上情
    之事實，係依憑：本案建物係鋼筋混擬土造二層樓食物冷凍
    工廠，外觀雖老舊，但仍有屋頂、牆壁等情，已據證人即告
    訴人張綺真於原審證述在卷（原審卷一第75頁），且為被告
    所不爭執（原審卷一第47頁），復有本案建物登記謄本（97
    年度他字第7562號《下稱偵他卷》第5-9 頁）可證，足見本
    案建物於拆除前屋頂、四周牆面尚稱完整，客觀上應可供遮
    蔽風雨居住使用，屬刑法第353 條第1 項所稱之建築物；又
    該建物係被告、張綺真及張大清等三人共有，林進興取得被
    告出具之同意書後，於97年8 月11日14時許將該建物圍牆外
    之其他部分全部拆除毀壞，並給付30,000元予被告等情，為
    被告所不爭執，並經證人即余興企業社負責人林進興於偵查
    及原審證述綦詳（原審卷一第61-62 頁、原審卷二第42頁以
    下之勘驗98年1 月5 日偵訊光碟筆錄），復有建物登記謄本
    、同意書、建物遭拆除後照片（偵他卷第5-9 、12頁、原審
    卷一第14-18 頁）在卷可稽；且證人林進興於偵查中證稱：
    其因看到被告要廣告出租，而房屋附近雜草叢生，就打電話
    問被告房子是否要拆掉重新整理，被告說好，同意要拆除，
    並簽同意書給其，要拆整棟等語（原審卷二第42頁背面及第
    46頁之勘驗偵訊光碟內容），復於原審證述：被告說圍牆內
    的建築物要全部拆掉，被告在簽同意書的時候有拿建物謄本
    給我看，我看到建物是3 個人共有，就跟被告說要拆除建物
    的話，其他共有人要同意，我不是很瞭解他們的關係，被告
    跟我說其他共有人是他的人頭，他會負責等語（原審卷一第
    62頁）；再稽之被告出具之同意書載明：「本人甲○○同意
    余興企業社林進興拆除高雄縣路竹鄉○○路20號『圍牆除外
    之建物全部』，林進興先生將建物全部拆除後會將所有地上
    物清除乾淨，將土地整平，並設置二浪板門於圍牆之二進出
    口處，並於完工時（0000-0-00 前）支付甲○○新臺幣三萬
    元正，林進興先生並會於拆除前與拆除後詳細拍照存證」等
    語，而林進興拆除建物後亦確實給付被告30,000元；佐以證
    人即告訴人張綺真於原審亦證稱：被告並未徵求其同意就拆
    除建物，其不知道被告要拆除建物，是其父親張聰敏的朋友
    在附近發現建物遭拆除電知張聰敏，張聰敏趕到拆屋現場詢
    問拆屋工人，工人始出具同意書說是被告要他拆的等語（原
    審卷一第73頁背面），堪認被告明知本案建物係其與張綺真
    、張大清共有，未經其他共有人同意下即出具同意書，利用
    不知情之林進興將建物圍牆除外之全部予以拆除毀壞，使該
    建物全部失其效用等情。已分別敘述其所憑之證據及認定之
    理由；並就被告所辯：依據建築法規定，拆除建築物必須申
    請拆除執照，並需具備申請拆除執照之要件，取得全體共有
    人之同意，向地政機關申請拆除許可始得為之云云，敘明此
    部分乃林進興拆除建物是否符合建築法規，有無違反行政法
    上義務而得施以行政罰之問題，尚無礙被告利用不知情之林
    進興毀壞本案建物犯行之成立；另被告聲請傳喚偵查檢察官
    楊境碩、公訴檢察官陳麗琇及告訴代理人劉思龍律師部分，
    與本件被告毀壞他人建築物之犯行無涉且無傳喚必要，被告
    上開所辯乃飾卸之詞，無足採取，並在理由內依憑調查所得
    證據，詳加指駁。原審綜合上情，以被告明知本案建物係其
    與張綺真及張大清共有，竟未經其他共同人同意，擅自同意
    他人拆除建物除圍牆外之全部，造成其他共有人財產上之損
    失，並參酌其否認犯行、未與告訴人和解之犯後態度，並無
    其他犯罪前科之素行，及本案建物已甚老舊，經濟價值非鉅
    暨其犯罪動機、目的、手段等一切情狀，量處上開徒刑，足
    認其量刑已審酌刑法第57條各款規定事項，且刑法第353 條
    第1 項之毀壞建築物罪之法定刑度為6 月以上5 年以下有期
    徒刑，原審量處有期徒刑6 月及諭知上開易科罰金折算標準
    ，並無失之過重情形。
五、至被告上訴所陳：本案經由勘驗林進興於偵查中做證之錄影
    ，即可明白其並未委任林進興拆除建物云云，惟查：證人林
    進興於98年1 月5 日之偵訊過程，業經原審當庭勘驗該日之
    偵訊光碟在卷（註：該日偵訊光碟可同步播放影音內容及畫
    面，碟片置於偵他卷之光碟片存放袋；勘驗內容詳原審卷二
    第42-47 頁），且原審勘驗之範圍，除證人林進興之證述內
    容外，連同當日在庭之告訴代理劉思龍律師及被告之陳述內
    容均併予勘驗，復經被告當庭表示「對勘驗結果無意見」等
    語（原審卷二第46頁背面），然觀其勘驗內容，均無被告所
    陳可證其未委任林進興拆除本案建物之相關陳述；另被告上
    訴狀所附關於美國司法單位如何保護弱勢人民之文章（本院
    卷第4-5 頁），則與本案犯行無涉，被告上開所陳，均核與
    判定其毀壞他人建築物之犯行無涉，該等事由並不足以認為
    原判決有何不當或違法者。被告提起本件上訴，仍執其在原
    審所辯內容為重覆之陳述，顯未依據卷內既有訴訟資料或提
    出新事證，指摘或表明第一審判決有何採證認事、用法或量
    刑等足以影響判決本旨之不當或違法，而構成應予撤銷之具
    體事由，只徒憑已見陳述個人主觀上所期待之判決結果，空
    言指摘原判決不當云云，顯未敘述具體理由。
六、綜上所述，被告既未依據卷內既有訴訟資料或提出新事證，
    指摘或表明第一審判決有何採證認事、用法或量刑等足以影
    響判決本旨之不當或違法，而構成應予撤銷之具體事由，按
    之上開規定，被告之上訴顯屬違背法律上之程式，應由本院
    依同法第367 條前段、第372 條規定，不經言詞辯論逕行判
    決如主文。
中    華    民    國    99    年    11    月    4     日
                  刑事第三庭  審判長法  官   莊崑山
                                    法  官   莊松泉
                                    法  官   唐照明
以上正本證明與原本無異。
如不服本判決應於收受本判決後10日內向本院提出上訴書狀，其
未敘述上訴理由者，並得於提起上訴後10日內向本院補提理由書
狀（均須按他造當事人之人數附繕本）「切勿逕送上級法院」。
中    華    民    國    99    年    11    月    4     日
                                    書記官   黃琳群

司法院資訊處製作；財團法人民間司法改革基金會備份。
